【裁判字號】    97,簡上,483
【裁判日期】    970724
【裁判案由】    詐欺
【裁判全文】
臺灣高雄地方法院刑事判決             97年度簡上字第483號
公  訴  人  臺灣高雄地方法院檢察署檢察官
上  訴  人
即  被  告  丙○○
上列上訴人因被告詐欺案件，不服本院高雄簡易庭民國97年4 月
30日96年度簡字第3394號所為第一審判決（聲請簡易判決處刑書
案號：臺灣高雄地方法院檢察署95年度偵字第30825 號），提起
上訴，本院管轄之第二審合議庭判決如下：
    主      文
上訴駁回。
    事實及理由
一、本案之犯罪事實、證據及理由，爰引用第一審判決書（含聲
    請簡易判決處刑書）所載（如附件）。再被告、公訴人於本
    院審理程序，對於檢察官聲請簡易判決處刑書證據欄、第一
    審判決及本判決理由欄所援用證據之證據能力，均不爭執，
    ，且就被告於警詢、檢察官偵訊中之陳述，表示無意見等語
    （參二審卷第52、100 至104 頁），因認均有證據能力。又
    經本院審理結果，認第一審簡易判決之事實認定、證據取捨
    均無不當，量刑亦屬妥適，應予維持。
二、被告上訴意旨雖以：伊從94年4 月10日起就將台北富邦、遠
    東商銀帳戶提款卡及密碼交給同居之甲○○保管，讓她提款
    ，伊自己保管存摺；伊身分證之配偶潭繼軍並沒有幫伊領錢
    ，她住在台中中港路，有報流動戶口；伊只是單純存摺、金
    融卡及密碼遺失，伊將提款卡及密碼放在一起，甲○○因有
    信用上問題，才與伊共用遠東商銀帳戶，台北富邦帳戶是伊
    等做生意共用，伊沒有幫助詐欺犯行等語。惟查：
  (一)被告於95年11月22日在警詢供承：伊約10日前（約95年11月
    12日）搬家時，其上開台北富邦銀行港都分行帳戶（94年12
    月12日開戶，帳號：000000000000號，下稱台北富邦帳戶）
    ，遠東商銀文化中心（四維路）分行帳戶（95年10月27日開
    戶，帳號：00000000000000，下稱遠東商銀帳戶）之存摺及
    提款卡（金融卡）遺失，於同月20日9 時許才發現遺失，伊
    上開2 帳戶之印章仍在台北縣板橋市自宅內，伊於當（20）
    日同時以電話向台北富邦及遠東商銀掛失提款卡，2 日後於
    22日上午前往高雄銀行六合路分行辦理開戶時，行員才告訴
    伊不能在該行開新戶，上開2 銀行帳戶已被列為警示帳戶；
    上開2 帳戶在95年11月10日以前是伊本人提領，其餘的不是
    伊所提領等語（參偵卷第6 、7 頁），對照其偵查中供承：
    伊是95年11月8 日搬家，遠東商銀帳戶是95年7 、8 月開戶
    ，因手續費便宜；伊在今（95）年11月22日才發現遺失，就
    馬上掛失提款卡等語（參偵卷第38、81頁），就其何時搬家
    、何時發現遺失、遠東商銀帳戶何時開戶等節，前後供述矛
    盾，即屬可疑。
  (二)其次，就該提款卡密碼如何為他人知悉一節，被告雖於偵查
    中先供述：伊將上開2 帳戶之密碼寫在紙條，與「提款卡」
    放在一起等語，繼則供述：伊有寫1 張紙條跟「存摺」放在
    一起等語（參偵卷第33、39頁），明顯矛盾，復與證人即其
    女友甲○○於本院具結證稱：伊將上開2 帳戶密碼記在「存
    摺」裡面，因為伊記性不好等語（參二審卷第86頁），明顯
    不符。且證人甲○○證稱：伊與被告在台北發現提款卡遺失
    ，除打電話去銀行掛失，後來被告有到高雄之台北富邦辦理
    掛失手續等語（參二審卷第96頁），亦與台北富邦銀行函復
    ：被告上開帳戶於95年11月20日自行以語音系統操作掛失金
    融卡，並無書面資料可提供等語明確（參二審卷第85頁），
    亦即並無臨櫃掛失等情，明顯牴觸，則被告上開所辯，即非
    實在。
  (三)再被告雖聲請證人甲○○於本院證稱：伊使用遠東商銀達1
    年多，與台北富邦使用時間都差不多等語（參二審卷第84頁
    ），與台北富邦、遠東商銀帳戶之開戶日期94年12月12日、
    95年10月27日，距離被告所辯辦理掛失之95年11月20日，分
    別僅11個月或不足1 月，均未達1 年，明顯與積極事證不符
    ；而證人甲○○復證稱：上開2 帳戶自開戶後都由伊保管，
    存摺、提款卡都一直由伊使用中；伊等要搬去台北時是用黑
    色袋子將全部東西放在一起，這2 個帳戶之存摺、提款卡與
    其平日所寫書信放在一起等語，惟其同時證稱：被告台北富
    邦帳戶，是伊有出國時才有使用，平常不是伊在保管，而是
    被告在保管，伊不記得有無使用過遠東商銀帳戶，伊不知道
    被告為何開立遠東商銀帳戶，被告要開戶，伊當然不曉得；
    且因伊比被告早2 天到台北，東西都是被告打包，伊沒有看
    到被告用黑色袋子打包，被告搬到台北後，伊沒有將打包的
    東西拆開看，不知道印章是否遺失，只知道存摺、提款卡不
    見了等語明確（參二審卷94至99頁），明顯互為矛盾，是證
    人甲○○既提早到板橋，並未在場目睹被告如何打包，未與
    被告同時搬家，復於板橋住處未打開檢視打包之物品，且自
    始不知被告何以開立遠東商銀帳戶等情明確，則被告所辯將
    上開2 帳戶存摺、提款卡及密碼紙條放在一起、已經遺失、
    因手續費便宜而開立遠東商銀帳戶等說詞，即無可採。另證
    人甲○○復同時證稱：伊搬家之前沒有出國，沒有注意上開
    2 帳戶存摺、提款卡在何處，伊只有出國才會跟被告拿提款
    卡，伊有一段很長時間沒有出國等語明確（參二審卷第89、
    91頁），對照法務部入出境資訊連結系統顯示：甲○○於95
    年7 月16日入境後，至96年6 月20日再出境（參二審卷第59
    頁），其間均無出入境紀錄等情屬實，而證人甲○○既無出
    境，自95年7 月6 日至同年11月8 日或中旬間（被告所辯提
    款卡密碼遺失日期），自無使用提款卡之機會，且係較被告
    早2 天搬至台北，則上開2 帳戶存摺、提款卡及密碼當仍在
    被告保管當中，被告有無將之提供他人使用，證人甲○○要
    屬無從知悉，是其證詞自無法為被告有利之認定。從而，被
    告所辯：伊台北富邦、遠東商銀帳戶之提款卡及密碼交給甲
    ○○保管，讓她提款，伊自己保管存摺云云，明顯不實，即
    無可採。
  (四)又被告雖辯稱：伊將密碼寫在紙條上，放在提款卡之塑膠封
    套裡，交給甲○○保管，台北富邦及遠東之密碼，現在忘掉
    了，（遺失）當時不是很記得了等語，惟其同時供承：伊是
    打銀行電話語音掛失電話，好像有輸入金融卡帳號、密碼等
    語（參二審卷第104 、105 頁），明顯矛盾；被告如因無法
    記得提款卡密碼而寫在紙條上，則該紙條既與提款卡同時遺
    失，何以被告仍能於語音掛失時講出帳戶密碼？顯違事理。
    何況證人甲○○於本院證稱：一般都是伊在提款，伊是將該
    2 帳戶密碼記在存摺裡面，伊每次提款都要打電話問被告密
    碼幾號等語（參二審卷第96頁），亦與被告所辯伊不是很記
    得上開密碼云云矛盾；且如被告所辯：其將密碼寫在紙條放
    入提款卡之塑膠封套裡屬實，則甲○○直接抽出觀看即可，
    何以每次提款還要先電話問被告密碼？是證人甲○○上開證
    述，顯係臨訟迴護之詞，而被告所辯，純為飾卸之詞，均不
    足採信。
  (五)復以徵諸一般將帳戶資料販賣或提供他人使用之情形，通常
    先將該帳戶內存款提領一空或僅餘簿底零頭後，再將存摺、
    提款卡、密碼交付他人，以免該帳戶內餘額遭他人領取，或
    與該他人事後之存款或匯入款發生混淆，無從區別，易生爭
    議。本件被告雖辯稱：台北富邦帳戶於95年11月10日前都是
    本人提款，以後則否云云，惟該帳戶於95年11月7 日提領1
    筆3000元（另手續費6 元）後，僅餘簿尾零頭54元；而遠東
    商銀帳戶於95年11月2 日提領1 筆2000元後，僅餘零頭20元
    ，且離伊95年10月27日開戶，僅距6 日而已，顯非尋常之舉
    ；該帳戶如屬被告所辯係供伊與甲○○正常共用，交易後多
    少會有金額不等之簿尾，然由上開交易明細結餘情形，顯難
    認係正常使用。又此後在95年11月19日、20日間，被害人丁
    ○○旋因受詐騙而將款項2000元、2 萬134 元、1 萬9893元
    跨行轉入被告上開台北富邦、遠東商銀2 帳戶，隨即遭提款
    卡提領，並無以存摺臨櫃提領之紀錄等情，有上開2 帳戶交
    易明細資料在卷可稽（參偵卷第19、21、60、64頁），此種
    交易模式顯示，堪認被告當於95年11月2 日、8 日以後至同
    月18日間，已將上開2 帳戶存摺、提款卡及密碼交付他人使
    用等情明確。是被告所辯：伊沒有幫助詐欺犯行云云，即無
    可信。
  (六)至台北縣政府警察局板橋分局雖函覆：被告於95年11月23日
    有向該分局申報上開2 帳戶存摺及提款卡遺失等語明確（參
    二審卷第87頁），惟被告所辯：其於95年11月8 日或中旬因
    搬家而將上開存摺、提款卡及密碼放在一起而遺失一節，既
    屬無從證明，且由上開交易明細顯示，被告應於95年11月2
    日、8 日後至同月18日間，已將其存摺、提款卡及密碼提供
    他人使用等情明確，則被告雖事後報警遺失，惟詐欺集團成
    員以被告上開提款卡及密碼提領款項，所為詐欺犯行已屬既
    遂（詐欺行為已完成、損害結果已發生），被告幫助詐欺犯
    行即已完成，則其報警遺失行為，尚不符合中止行為「犯罪
    行為未完成，或損害結果未發生」之要件，於法仍應論以幫
    助詐欺取財之罪責。
  (七)此外，被告雖聲請本院調得甲○○台北富邦帳戶（帳號0000
    00000000號）93年12月20日至97年6 月25日之交易明細資料
    （參二審卷第74至81頁），惟上開詐欺集團成員係詐騙被害
    人將款項轉入被告上開2 帳戶，並非轉入甲○○之帳戶，且
    被告上訴狀所提出之彩券經銷證、管理服務人員認可證、咖
    啡廳營利事業登記證、讓渡書及房屋租約書影本各1 份，均
    與被告本件所犯幫助詐欺犯行，尚無直接關聯。另被告原聲
    請傳喚譚繼軍作證，嗣已當庭表明捨棄傳喚（參二審卷第53
    頁），本院審酌事證已明，核無再依職權傳訊之必要，併予
    敘明。
三、綜上，本件被告具狀上訴，以其未幫助詐欺為由，指摘原審
    判決認事用法有誤，請求撤銷改判，為無理由，應予駁回。
四、據上論結，應依刑事訴訟法第455 條之1 第1 項、第3 項、
    第373 條、第368 條，判決如主文。
本案經檢察官乙○○到庭執行職務。
中    華    民    國    97    年    7     月    24    日
                刑事第三庭  審判長  法  官  蔡國卿
                                    法  官  何佩陵
                                    法  官  李昆南
以上正本證明與原本無異。
本件不得上訴。
中    華    民    國    97    年    7     月    24    日
                                    書記官  黃美玲
附件：本院第一審判決（含聲請簡易判決處刑書）


司法院資訊處製作；財團法人民間司法改革基金會備份。
